臺灣高等法院臺中分院民事判決
110年度上字第87號
上  訴  人  蔡宛書  

訴訟代理人  蔡崇哲  
            陳芳仁  
被  上訴人  林晉毅  



上列當事人間請求返還不當得利等事件，上訴人對於中華民國10
9年12月7日臺灣苗栗地方法院109年度訴字第293號第一審判決提
起上訴，並為訴之追加，本院於110年7月27日言詞辯論終結，茲
判決如下：
    主  文
上訴及追加之訴均駁回。
第二審（含追加之訴）訴訟費用由上訴人負擔。
    事實及理由
壹、程序方面：
    按在第二審為訴之變更或追加，非經他造同意不得為之。但
    請求之基礎事實同一、擴張或減縮應受判決事項之聲明者，
    不在此限，此觀民事訴訟法第446條第1項但書、第255條第1
    項第2款、第3款規定自明。又按上訴人訴請被上訴人為金錢
    以外一定特定物之給付，同時主張被上訴人如不能為給付時
    ，應給付金錢為補充請求者，此種「特定物之代償請求」，
    其主位請求與補充請求兩者間有附隨關係，乃訴之客觀合併
    中有牽連關係之單純合併（最高法院94年度台上字第2041號
    、98年台上字第371號判決意旨參照）。經查，上訴人於原
    審主張依不當得利之法律關係（見原審卷二第374頁），請
    求被上訴人返還如原判決附表一所示土地及建物（下稱系爭
    不動產）之墊付款項及代償房貸合計新臺幣（下同）2,474,
    179元本息，迨於本院，則追加主張併依民法第1023條第2項
    規定為請求，擇一為有利之判決（見本院卷一第123頁、卷
    二第431頁），核均係本於上訴人主張其為被上訴人墊付系
    爭不動產款項及代償房貸之同一基礎事實，揆諸前揭說明，
    上訴人所為訴之追加，應予准許。又上訴人主張被上訴人無
    權占有系爭不動產，依不當得利之法律關係，於原審聲明請
    求被上訴人就自民國104年2月24日至109年4月23日之無權占
    有給付1,721,530元本息；迨上訴本院後，追加聲明請求被
    上訴人自起訴狀繕本送達翌日起至返還系爭不動產之日止，
    按月給付28,692元（見本院卷一第366頁、卷二第430頁），
    核係基於所主張被上訴人無權占有系爭不動產之同一基礎事
    實，而擴張其應受判決事項之聲明，依首揭規定，應予准許
    。另上訴人於原審主張依民法第767條第1項規定，聲明請求
    被上訴人返還如原判決附表五所示之物品（下稱系爭物品）
    ；迨於上訴後，並主張依民法第179條、第181條但書規定，
    追加備位聲明請求：如不能返還，被上訴人應給付623,060
    元，及自起訴狀繕本送達翌日起至清償日止，按年息百分之
    5計算之利息（見本院卷一第7頁、第110頁、卷二第430頁）
    ，經核係基於原請求特定物給付之同一基礎事實，而追加特
    定物之代償請求，依上開說明，尚無不合，合先敘明。
貳、實體方面：
一、上訴人主張：
(一)兩造於97年12月10日結婚，婚後於99年12月間共同購買系爭
    不動產，應有部分各2分之1。系爭不動產之價款為660萬元
    ，兩造購買另需負擔外水、外電、契稅、代書費、火險等費
    用計15萬元、採光罩工程款35萬元，合計總價為710萬元。
    兩造並以系爭不動產向華南銀行抵押貸款410萬元。其後，
    被上訴人訴請分割系爭不動產，經判決變價分割確定後，執
    行拍定金額為6,886,128元，嗣由伊依土地法第34條之1規定
    優先承買。伊為系爭不動產支出買賣價金各期款共250萬元
    、水電雜費15萬元、採光罩工程款35萬元、貸款共1,948,35
    9元，合計4,948,359元，被上訴人原應按其應有部分比例負
    擔2分之1即2,474,179元，然實際卻由伊墊付，是伊自得依
    民法第179條、第1023條第2項規定，請求被上訴人如數償還
    。又上開墊付款項之主要金流為伊婚前財產及伊母甲○○出借
    款項，而自伊所有之中華郵政○○○○○郵局帳號0000000000000
    0帳戶（下稱上訴人郵局帳戶）或臺灣銀行○○分行帳號00000
    0000000帳戶（下稱上訴人臺銀帳戶）提領或匯款支付之，
    被上訴人辯稱出自其渣打銀行帳號00000000000000帳戶（下
    稱被上訴人渣打帳戶），並非事實。
(二)系爭不動產雖為兩造所共有，然自伊於103年8月23日因家暴
    而攜子暫居娘家以來，被上訴人卻以鎖門、換鑰匙、改變出
    入口路線、將鐵捲門發射器拆下等方式阻止伊進入，並於房
    屋門口張貼大字報宣示需得其同意方得進入，甚至於106年8
    月25日申請斷電，並另斷水、斷瓦斯，使系爭房屋全無生活
    機能，實質剝奪伊就系爭不動產之使用權及自主權。是以，
    被上訴人獨占系爭不動產，就屬於伊應有部分2分之1部分，
    應屬無權占有，伊自得請求被上訴人返還相當於租金之不當
    得利，依系爭不動產拍定價格之百分之10計算，自其於104
    年2月24日在系爭房屋門口張貼大字報至109年4月23日系爭
    房屋經拍定止，共5年，合計1,721,530元，及自起訴狀繕本
    送達翌日起至返還系爭不動產之日止，按月給付28,692元。
(三)又系爭物品為伊婚後出資購買而放置於系爭不動產內，詎被
    上訴人竟於106年8月間擅自取走，伊自得依民法第767條第1
     項規定，請求被上訴人返還；如不能返還，則伊得依民法
    第179條、第181條但書規定，請求被上訴人應付623,060元
    本息等情，爰提起本件訴訟（原審為上訴人敗訴之判決，上
    訴人聲明不服，提起上訴）。並上訴聲明：1.原判決廢棄。
    2.被上訴人應給付上訴人2,474,179元，及自起訴狀繕本送
    達翌日起至清償日止，按年息百分之5計算之利息。3.被上
    訴人應給付上訴人1,721,530元，及自起訴狀繕本送達翌日
    起至清償日止，按年息百分之5計算之利息。4.被上訴人應
    將系爭物品返還予上訴人。並就上訴聲明第3項為訴之追加
    ，聲明：並自起訴狀繕本送達翌日起至返還系爭不動產之日
    止，按月給付28,692元；及就上訴聲明第4項追加備位之訴
    ，聲明：如不能返還系爭物品，被上訴人應給付上訴人623,
    060元，及自起訴狀繕本送達翌日起至清償日止，按年息百
    分之5計算之利息。
二、被上訴人則以：
(一)上訴人就系爭不動產亦有應有部分2分之1，且為系爭不動產
    貸款之連帶保證人，是上訴人本應負擔總價710萬元之半數
    即355萬元。再者，上訴人郵局帳戶如原判決附表三（下稱
    附表三）所示18筆、金額共157萬元之存入款項，係來自伊
    渣打帳戶或華南銀行○○分行帳號000000000000帳戶（下稱被
    上訴人華南帳戶）；且上訴人持伊之提款卡提領伊渣打帳戶
    款項共1,475,000元，並將其中1,292,000元存入貸款還款專
    戶即伊華南帳戶，如原判決附表二（下稱附表二）編號19至
    50所示，並註明「現金存乙○○」，故實際係由伊支付購屋定
    金3萬元、頭期款155萬元、清償房貸1,475,000元，合計3,0
    55,000元；上訴人則僅支付購屋定金2萬元、交屋尾款20萬
    元、其母甲○○支付共120萬元、清償房貸473,259元（房貸1,
    948,259元-1,475,000元＝473,259元），合計共1,893,259元
    ，較其應付額尚短少1,656,714元。是以，上訴人就購買系
    爭不動產及清償貸款未受有損害，伊亦無不當得利可言。
(二)又伊就系爭房屋有2分之1所有權，本即有權居住，並非無權
    占有。上訴人於103年8月23日搬回娘家後，仍得自由進出並
    使用系爭不動產，伊從未加以限制或阻擋。本件實係上訴人
    自己避居娘家而不願回家，且伊於106年8月間調任台南後，
    即未再居住於系爭房屋，上訴人係主動放棄系爭不動產之使
    用權，自不得向伊求償不當得利。另伊否認有搬走系爭物品
    ，上訴人應舉證以實其說，上訴人就系爭物品對伊提出竊盜
    罪刑事告訴，業經檢察官為不起訴及駁回再議處分，暨經法
    院裁定駁回其交付審判聲請。上訴人於103年8月23日搬離系
    爭不動產後，仍能自由進出，其有將系爭房屋之鑰匙或遙控
    器交予親友，讓渠等於伊不在家時進入取走物品等語，資為
    抗辯。並答辯聲明：上訴及追加之訴駁回。
三、兩造經本院整理及簡化爭點如下（見本院卷一第111頁、卷
    二第432頁）：
(一)兩造不爭執事項：
　1.兩造於97年12月10日結婚，婚後於99年12月間合資購買系爭
    不動產，應有部分各2分之1。總價金為660萬元，另支出外
    水、電、契稅、代書費、火險等費用計15萬元，採光罩工程
    款35萬元，合計支出710萬元。兩造並以系爭不動產向華南
    銀行設定抵押借款410萬元，至109年4月間計支付利息333,5
    27元。
  2.上訴人於103年8月23日攜子返回娘家居住，被上訴人乃提起
    酌定未成年人監護人事件之聲請，經原法院103年度家非調
    字第150號調解成立，上訴人同意於103年12月8日前攜同兩
    造之子返回系爭不動產居住。嗣被上訴人再於105年間對上
    訴人提起離婚之訴，經原法院以105年度婚字第114號判決離
    婚。被上訴人嗣於106年8月間調任臺南市某國小任職後，即
    遷出系爭不動產。
  3.被上訴人就系爭不動產前曾提起分割共有物之訴，經原法院
    106年度訴字第416號、本院107年度上易字第181號判決准予
    變價分割確定。嗣經原法院民事執行處以108年度司執字第1
    6852號強制執行事件拍定，拍定金額為6,886,128元，華南
    銀行以抵押權人身分分配債權原本1,569,330元、109年4月2
    1日至拍定日即同年5月12日之利息1,050元。
  4.兩造以系爭不動產向華南銀行借款410萬元，繳付之利息為3
    33,527元，計應繳付4,433,527元。　　
(二)兩造爭執事項：
  1.上訴人請求被上訴人應給付上訴人2,474,179元，及自起訴
    狀繕本送達翌日起至清償日止，按年息百分之5計算之利息
    ，有無理由？
  2.上訴人請求被上訴人應給付上訴人1,721,530元，及自起訴
    狀繕本送達翌日起至清償日止，按年息百分之5計算之利息
    ，並自起訴狀繕本送達翌日起至返還系爭不動產之日止，按
    月給付28,692元，有無理由？
  3.關於上訴人請求返還系爭物品部分，於先位之訴請求被上訴
    人應將系爭物品返還予上訴人；於備位之訴請求被上訴人應
    給付上訴人623,060元，及自起訴狀繕本送達翌日起至清償
    日止，按年息百分之5計算之利息，有無理由？
四、得心證之理由：
(一)上訴人請求被上訴人給付系爭不動產之墊付款項及房貸2,47
    4,179元本息，為無理由：
  1.上訴人主張兩造合買系爭不動產所支出之款項及房貸均為其
    所墊付及代償，被上訴人並未支付等語，為被上訴人所否認
    ，辯稱：伊渣打帳戶之存摺、印章、提款卡均於婚後由上訴
    人拿去使用，理由是要一起買房，等買房後也沒有還給伊，
    說是要還貸款，上訴人將該帳戶內之款項拿去給付系爭不動
    產之款項及繳貸款，伊並非沒有繳納系爭不動產之價金及費
    用等語。經查，兩造合買之系爭不動產價金加上其他支出費
    用，合計710萬元，並以系爭不動產向華南銀行設定抵押借
    款410萬元，計自109年4月間支付華南銀行利息333,527元，
    有系爭不動產買賣契約書、華南銀行○○分行109年10月30日
    華○○字第0000000000號函及所附放款交易明細帳在卷可按（
    見原審卷一第61至85頁、卷二第359至365頁）。又被上訴人
    就系爭不動產前曾提起分割共有物之訴，經原法院106年度
    訴字第416號、本院107年度上易字第181號判決准予變價分
    割確定，經分割變價拍賣後，清償向華南銀行借款之餘額1,
    569,330元，有原法院106年度訴字第416號、本院107年度上
    易字第181號判決、原法院民事執行處108年度司執字第1685
    2號分配表在卷可憑（見原審卷一第31至55頁、卷二第303頁
    ），並經本院調閱上開卷宗查明屬實，且為兩造所不爭執，
    應堪認定。則系爭不動產價金加上其他費用合計710萬元，
    再加計向華南銀行抵押借款410萬元已繳付之貸款利息333,5
    27元，共計需支出7,433,527元。而系爭不動產經拍賣後清
    償華南銀行1,569,330元，扣除上開金額後，總計已付金額
    為5,864,197元（計算式：7,433,527-1,569,330=5,864,197
    ）。又兩造以系爭不動產向華南銀行借款雖以被上訴人為主
    債務人，上訴人為連帶保證人，為兩造所不爭執，然系爭不
    動產兩造之應有部分各2分之1，有系爭不動產之土地、建物
    登記謄本可稽（見原審卷一第267至270頁），且上訴人亦主
    張伊請求償還系爭不動產墊付之價金及貸款，應由兩造按各
    自應有部分比例負擔，是上開買受系爭不動產價金及其他費
    用暨其貸款，應由兩造各分擔2分之1，始符實際情況。則扣
    除拍賣清償華南銀行之金額後，兩造應分擔額各為2,932,09
    8.5元（計算式：5,864,197x1/2=2,932,098.5）。
  2.上訴人主張兩造為約定夫妻財產制，係各自管理財產，伊並
    未幫被上訴人理財，亦未保管被上訴人渣打帳戶之存摺、印
    章、提款卡，被上訴人尚得於其所稱由伊保管期間內，頻繁
    在臺中清水、高雄大寮等處使用ATM自行提款等語；被上訴
    人則主張伊渣打帳戶之存摺、印章、提款卡均於婚後交由上
    訴人使用等語。經查，上訴人自陳被上訴人渣打銀行之存摺
    、印章、提款卡均置於家中櫃子之中，如有需要，他會請伊
    去代領款項；被上訴人自98年5月起將渣打帳戶提款卡放在
    家中櫃子裡，伊因為要去郵局存錢，會順便利用郵局ATM替
    被上訴人領錢；提款卡並非僅由伊一人使用，也有多次上班
    時間疑似是被上訴人自己提領等語（見原審卷一第182、449
    、457頁），可見上訴人知悉被上訴人渣打帳戶存摺、印章
    、提款卡放置位置，確能使用被上訴人之渣打帳戶領取款項
    。又被上訴人上開渣打帳戶於附表二編號1至18所提領之款
    項，除其中編號2於98年6月9日提領32,000元，存入上訴人
    郵局帳戶3萬元（參照附表三編號2），另於98年12月18日自
    被上訴人華南帳戶領款24萬元（見原審卷一第107頁），與
    附表二編號8（應列2萬元共5筆，多列1筆2萬元，應予刪除
    ，見原審卷一第274頁）自被上訴人渣打帳戶領款10萬元，
    合計34萬元存入上訴人郵局帳戶（參照附表三編號8）外，
    其餘均於當日將相同之金額存入附表三上訴人郵局帳戶，計
    157萬元，有被上訴人渣打銀行活期性存款結清帳戶明細查
    詢、華南銀行帳戶存摺、上訴人郵局帳戶客戶歷史交易清單
    在卷可按（見原審卷一第271至296 、105至123、351、431
    頁）。而上訴人於附表二編號1至18所示日期，其中僅2至5
    、10、15未有請假記錄，亦有苗栗縣○○市○○國民小學（下稱
    ○○國小）109年8月17日○○人字第1090002584號函送之請假紀
    錄一覽表及教職員工請假單在卷可稽（見原審卷二第95、97
    、109至129頁）；然附表二編號2至5 、10、15之金額確於
    當日存入上訴人郵局帳戶如附表三相同編號所示，而兩造係
    於99年12月間合資購買系爭不動產，已如前述，堪認上訴人
    如附表三所示郵局帳戶內之157萬元確為被上訴人所有以備
    將來兩造購買房屋之款項所存入。上訴人雖主張伊未保管被
    上訴人帳戶資料，係被上訴人自行持用提款卡提款乙節，並
    聲請向金融機構調閱被上訴人帳戶開戶印鑑、提款機交易明
    細等資料，已經各該金融機構函覆本院在卷（見本院卷一第
    229至237、263至267、275至277、285至290、315至319、42
    3至425頁、卷二第161至215頁），惟該等資料無從據以推知
    提款機交易之實際提領人即為被上訴人。縱使被上訴人亦曾
    自行持用其提款卡提款，然此與前揭所認之金流過程無涉，
    不論被上訴人是否有於他地持用提款卡提款，均無礙於前述
    金流過程之認定。上訴人另聲請調查被上訴人郵局帳戶交易
    往來、被上訴人任職新竹縣○○鄉○○國小之請假紀錄（此部分
    經原審函查回覆已無相關資料可稽，見原審卷二第291頁）
    、課表、公保費、退撫金、健保費等資料，被上訴人並聲請
    調閱上訴人之母甲○○之臺灣銀行帳戶交易明細資料，亦不影
    響上述金流過程之認定，均核無必要，附此敘明。
　3.被上訴人又辯稱99年12月8日購買系爭不動產所付訂金5萬元
    ，其中3萬元是由其渣打帳戶所支出，上訴人支出2萬元；另
    附表二編號19至50之款項亦係上訴人提領而支付購買系爭不
    動產之款項等語。經查，兩造購買系爭不動產時確於99年12
    月8日給付5萬元訂金，此為兩造所不爭執，又上訴人渣打帳
    戶確有於當日提領2萬元、1萬元，合計3萬元，有渣打銀行
    活期性存款結清帳戶明細查詢在卷可稽（見原審卷一第280
    頁），而上訴人於當日亦在其臺銀帳戶提款2萬元，有其臺
    銀帳戶存摺存款歷史明細查詢在卷可憑（見原審卷一第307
    頁），核與被上訴人前揭所辯支付訂金情節相符，足認被上
    訴人確有支付購買系爭不動產之訂金3萬元。又查，被上訴
    人渣打帳戶如附表二編號19至50之日期，確有提領各該款項
    ，且上訴人均有向○○國小請假外出，有渣打銀行活期性存款
    結清帳戶明細查詢及○○國小上開函送之請假紀錄一覽表暨教
    職員工請假單在卷可稽（見原審卷一第281至296 頁、卷二
    第95、97、98、131至195頁）。再被上訴人設於華南銀行繳
    納向華南銀行貸款之帳戶，如原判決附表四（下稱附表四，
    其中編號31存入金額為2,000元兩筆，原判決誤載為2萬元兩
    筆，應予更正，見原審卷第117頁）所示日期均有繳納款項
    ，且除附表二編號31之101年9月24日提領19,000元，係在同
    年月26日存入上開華南帳戶2萬元（見附表四編號15）外，
    其餘於附表二編號19至30、32至50所示日期，在附表四所示
    華南銀行之還款帳戶中（見附表四編號2、3、5至14、16至2
    2、24、27至30、32至38），亦均有以上訴人名義以「現金
    存」或「跨電匯」方式存入相同或接近之款項，有被上訴人
    設於華南銀行之活期儲蓄存款存摺明細在卷可憑（見原審卷
    一第109至117頁），顯係上訴人提領被上訴人如附表二編號
    19至50所示渣打帳戶款項，用以清償向華南銀行之購屋貸款
    ，足認附表二編號19至50總計金額1,495,000 元，亦係被上
    訴人支付購買系爭不動產之款項。
　4.綜上各節以觀，被上訴人渣打帳戶內之款項確係由上訴人提
    領供作購買系爭不動產之費用，則其提領之3,095,000元（
    計算式：1,570,000+30,000+1,495,000=3,095,000），即為
    被上訴人支付購買系爭不動產之金額，上訴人主張係以伊所
    有之郵局帳戶或臺銀帳戶資金支付乙節，委無可採。又經扣
    除拍賣系爭不動產清償華南銀行貸款之金額後，兩造各應分
    擔購買系爭不動產之金額為2,932,098.5元，已如前述，則
    被上訴人已支付3,095,000元，已逾其應分擔之金額，難認
    上訴人有為被上訴人墊付其應分擔之系爭不動產款項或代償
    貸款之情事。此外，上訴人並未舉證證明被上訴人有何因其
    給付而得利或以其財產清償被上訴人債務之事實，故上訴人
    主張依民法第179條、第1023條第2項規定，請求被上訴人返
    還系爭不動產之墊付款項及代償房貸2,474,179元本息，洵
    非有據，不應准許。
(二)上訴人請求被上訴人給付無權占有系爭不動產相當於租金之
    不當得利，為無理由：
　1.上訴人主張伊於103年8月23日暫回娘家居住後，被上訴人即
    將系爭不動產改變出入口路線，且於103年12月24日在門口
    張貼大字報並上鎖，迄104年2月26日仍有張貼，限制伊進入
    屋內，故伊請求自104年2月26日起至109年4月23日拍定時，
    被上訴人獲有相當於租金之不當得利等語，並提出大字報照
    片、報案受理案件登記表為憑（見原審卷二第335至339頁）
    。被上訴人則以：伊從未阻擋或限制上訴人出入系爭不動產
    ，上訴人仍可進出系爭不動產，是上訴人自己放棄居住，且
    伊於106年8月間調任臺南市後即未再居住系爭不動產，並無
    不當得利等語置辯。而按民法第818條所定各共有人按其應
    有部分，對於共有物之全部有使用收益權，係指各共有人得
    就共有物全部，於無害他共有人之權利限度內，可按其應有
    部分行使用益權而言。故共有人如逾越其應有部分之範圍使
    用收益時，即係超越其權利範圍而為使用收益，其所受超過
    利益，要難謂非不當得利（最高法院89年度台上字第1968號
    判決意旨參照）。是共有人對於共有物之使用，如無害於他
    共有人之權利限度內，即無不當得利可言。經查，系爭不動
    產係兩造婚後在99年12月間合購，應有部分各2分之1 ，並
    共同居住於此；嗣於103年8月23日上訴人返回娘家居住後，
    被上訴人仍住於系爭不動產，迄至106年8月間被上訴人調任
    臺南市後始遷離，為兩造所不爭執。是兩造共有系爭不動產
    既各有應有部分2分之1，且依民法第1001條規定，夫妻互負
    同居之義務，故兩造自始居住於系爭不動產內時，各應係得
    對造之同意始能居住，則被上訴人居住於系爭不動產自非無
    法律上之原因。縱上訴人於103年8月23日返回娘家居住，被
    上訴人自仍得繼續居住於系爭不動產，其使用系爭不動產之
    方式並無何改變，難認被上訴人有何超越其權利範圍為使用
    收益而受有不當得利之情事。至上訴人聲請調閱被上訴人之
    戶籍遷徙資料乙節，與被上訴人得否使用系爭不動產無涉，
    核無調查之必要。
　2.上訴人雖主張被上訴人在系爭不動產門口張貼大字報並上鎖
    ，限制伊進入系爭房屋，其後並申請斷水電、瓦斯，致其無
    法使用系爭不動產等語。惟依上訴人所提出於103年12月24
    日拍攝之大字報照片內容載明：「7:00至18:00 上班時間，
    乙○○要進入先電0000000000林先生，並通知轄區警方到場」
    等語（見原審卷二第335頁），而斯時上訴人已搬離系爭不
    動產，且兩造間並已聲請保護令、酌定未成年人監護等事件
    ，有原法院103年度家護字第250號、103年度家非調字第150
    號卷宗可稽，顯見兩造間已生糾葛。況被上訴人尚在新竹縣
    ○○鄉○○國小執教，有該校109年9月24日○○人字第0000000000
    0號函可參（見原審卷二第291頁），且為上訴人所不爭執（
    見本院卷二第33頁），可知被上訴人於上班時間並不在系爭
    不動產內，故被上訴人恐再生其他糾葛，而張貼上開大字報
    通知上訴人於上班時間要進入系爭不動產時，須先行以電話
    通知，及通知警方到場。且由該大字報亦可知，在被上訴人
    下班時間，上訴人要進入系爭不動產，即無任何限制。又徵
    諸上訴人在原法院103年度家護抗字第15號通常保護令事件
    （下稱15號事件）中，於103年12月31日所提之民事抗告補
    充理由（一）狀自陳：於10月10-12日相對人（即被上訴人
    ）於中秋長假出門遊玩...且這一個多月來更是把主臥室房
    間門鎖上不讓伊進出等語，並提出手壓房間門把鎖照片為憑
    （見原審卷二第61、65頁；15號事件卷第70、75頁），可見
    上訴人並非無法進入系爭不動產屋內。又被上訴人嗣於106
    年8月間調任臺南市某國小任職後，即遷出系爭不動產，為
    兩造所不爭執；而被上訴人自遷出系爭不動產後，雖於106
    年8月25日申請斷電，有台灣電力公司一般表制用戶用電登
    記單可稽（見本院卷一第415頁），固為被上訴人所不爭執
    （見本院卷一第366頁），然上訴人自103年8月23日起即攜
    子返回娘家居住，亦為兩造所不爭執，苟上訴人確有使用系
    爭不動產之需，尚非不得申請復電或新設用電。縱有上訴人
    主張斷水、瓦斯等情亦同，尚難據此推認被上訴人有阻擋上
    訴人使用系爭不動產之情事。上訴人上開主張，亦非可採。
　3.是以，被上訴人使用系爭不動產並未逾越其應有部分範圍而
    為使用收益，上訴人亦非不能進入系爭房屋，其依不當得利
    之法律關係，請求被上訴人給付相當於租金之不當得利1,72
    1,530元本息，並自起訴狀繕本送達翌日起至返還系爭不動
    產之日止，按月給付28,692元，為無理由，不應准許。
(三)上訴人於先位之訴請求被上訴人返還系爭物品，及於備位之
    訴請求被上訴人給付623,060元本息，均無理由：
　1.上訴人主張伊於106年9月間，接獲鄰居郭先生告知，被上訴
    人在8月間某晚雇用2部大卡車將系爭物品載走，應予返還等
    語；為被上訴人所否認。按民事訴訟如係由原告主張權利者
    ，應先由原告負舉證之責，若原告先不能舉證，以證實自己
    主張之事實為真實，則被告就其抗辯事實即令不能舉證，或
    其所舉證據尚有疵累，亦應駁回原告之請求（最高法院17年
    上字第917號判決先例參照）。上訴人主張被上訴人搬走系
    爭物品，惟為被上訴人所否認，自應由上訴人就此舉證以實
    其說。上訴人雖提出購物相關之發票、信用卡消費明細、送
    貨單，催告被上訴人返還系爭物品之存證信函，及執行事件
    卷附屋內照片等件為憑（見原審卷一第195至219頁、233至2
    37、本院卷一第387至395頁），然此均不能證明被上訴人有
    於106年8月間某晚將系爭物品搬走之事實。上訴人雖主張被
    上訴人於兩造離婚等訴訟中，遞狀及當庭自承有將系爭房屋
    內之傢俱等物品搬走云云，並提出被上訴人於原法院105年
    度婚字第114號離婚訴訟所提108年2月14日家事最後爭點整
    理狀、107年5月16日言詞辯論筆錄為憑（本院卷一第13至27
    頁）。然觀諸被上訴人於上開書狀係記載：「原告（即被上
    訴人）之婚後財產原告不爭執部分如下表，至於『被告主張』
    ...原告搬離興隆里住處之傢俱、電氣用品、被告私人財物
    等，均非屬原告之婚後財產」等語（見本院卷一第15頁），
    並未表示其有搬走被上訴人主張之系爭物品。且依上開言詞
    辯論筆錄所示，被上訴人係主張：「但是『我個人』的物品都
    已經搬回南部...」等語（見本院卷一第27頁），亦未表示
    其有搬走被上訴人主張之系爭物品，尚難推認上訴人上開主
    張為真實。
　2.再者，上訴人雖於103年8月23日返回娘家居住，然其後尚能
    返回系爭不動產，此有前揭上訴人於15號事件中所提民事抗
    告補充理由（一）狀自陳之內容及所附照片可稽；且上訴人
    曾將系爭不動產之鐵捲門遙控器交其親人，亦有照片在卷可
    憑（見原審卷二第57頁、15號事件卷第76頁）；又上訴人於
    另案臺灣苗栗地方檢察署107年度他字第362號竊盜案（下稱
    362號案）偵訊時，亦陳明其搬離系爭不動產後，仍有返回
    拿取屋內小孩的物品等語，有偵查筆錄及簡訊在卷可按（見
    原審卷二第351、354頁、362號卷第47頁、第51頁背面）。
    是上訴人仍得在不須通知被上訴人之情形下進入系爭不動產
    ，且曾將鐵捲門遙控器交其親人，並得拿取屋內物品，則上
    訴人主張系爭物品係遭被上訴人搬走，尚難遽採。至上訴人
    聲請向電器行調閱冷氣拆機費用收據明細乙節，亦難藉此推
    知被上訴人有無於106年8月間某晚將系爭物品搬走之事實，
    核無調查之必要。且上訴人前就系爭物品對被上訴人提起竊
    盜罪自訴，經原法院107年度自字第1號刑事判決自訴不受理
    ；上訴人再提出刑事告訴，經臺灣苗栗地方檢察署檢察官以
    107年度偵字第2584號為不起訴處分，上訴人聲請再議，亦
    經臺灣高等檢察署臺中檢察分署以108年度上聲議字第41號
    處分書駁回，嗣經上訴人聲請交付審判，復經原法院108年
    度聲判字第1號裁定駁回，有上開刑事判決、處分書、裁定
    及卷宗可稽（見原審卷一第353至371頁）。此外，復未據上
    訴人提出其他證據以實其說，是上訴人上開主張被上訴人搬
    走系爭物品等情，委無可採。
　3.從而，上訴人並未舉證證明被上訴人有搬走系爭物品之事實
    ，則上訴人先位之訴依民法第767條第1項規定，請求被上訴
    人返還系爭物品，為無理由。又上訴人既不能證明被上訴人
    受有系爭物品之利益，則其備位之訴依民法第179條、第181
    條但書規定，請求被上訴人返還623,060元本息，亦非有據
    ，不應准許。
五、綜上所述，上訴人依民法第179條、第767條第1項等規定，
    請求：①被上訴人應給付2,474,179元，及自起訴狀繕本送達
    翌日起至清償日止，按年息百分之5計算之利息；②被上訴人
    應給付1,721,530元，及自起訴狀繕本送達翌日起至清償日
    止，按年息百分之5計算之利息；③被上訴人應將系爭物品返
    還予上訴人，均無理由，不應准許。從而原審所為上訴人敗
    訴之判決，並無不合。上訴意旨指摘原判決不當，求予廢棄
    改判，為無理由，應駁回其上訴。另上訴人於本院就前開①
    部分，追加依民法第1023條第2項規定而為請求；就前開②部
    分，追加請求被上訴人自起訴狀繕本送達翌日起至返還系爭
    不動產之日止，按月給付28,692元；及就上開③部分，追加
    提起備位之訴，依民法第179條、第181條但書等規定，請求
    被上訴人應給付623,060元，及自起訴狀繕本送達翌日起至
    清償日止，按年息百分之5計算之利息，亦均無理由，應併
    予駁回。
六、本件事證已臻明確，兩造其餘之攻擊或防禦方法及所用之證
    據，經本院斟酌後，認為均不足以影響本判決之結果，爰不
    逐一論列，附此敘明。
七、據上論結，本件上訴及追加之訴均為無理由，依民事訴訟法
    第449條第1項、第78條，判決如主文。 　　　
中　　華　　民　　國　　110 　年　　8 　　月　　17　　日
                  民事第五庭  審判長法　官  許秀芬
                                    法　官  李慧瑜
                                    法　官  吳崇道
正本係照原本作成。
上訴人得上訴。
如不服本判決，應於收受送達後二十日內向本院提出上訴書狀，
其未表明上訴理由者，應於提出上訴後二十日內向本院補提理由
書狀（均須按他造當事人之人數附繕本）。
上訴時應提出委任律師或具有律師資格之人之委任狀；委任有律
師資格者，另應附具律師資格證書及釋明委任人與受任人有民事
訴訟法第四百六十六條之一第一項但書或第二項所定關係之釋明
文書影本。如委任律師提起上訴，應一併繳納上訴裁判費。

                                    書記官  洪郁淇

中　　華　　民　　國　　110 　年　　8 　　月　　17　　日